【裁判字號】    90,訴,2260
【裁判日期】    901030
【裁判案由】    損害賠償
【裁判全文】
臺灣臺中地方法院民事判決  九十年度訴字第二二六○號
    原      告  仁友汽車客運股份有限公司
    法定代理人  丁○○
    被      告  丙○○
                乙○○
                甲○○
右當事人間請求損害賠償事件，本院判決如左：
    主      文
被告丙○○應給付原告新台幣壹拾壹萬壹仟伍佰捌拾陸元，及自民國九十年八月十五
日起至清償日止按年息百分之五計算之利息。
原告其餘之訴駁回。
訴訟費用由被告丙○○負擔十分之一；餘由原告負擔。
本判決關於原告勝訴部分於原告以新台幣萬柒仟元為被告丙○○供擔保後，得假執
行；但被告丙○○如於假執行程序實施前，以新台幣壹拾壹萬壹仟伍佰捌拾陸元為原
告預供擔保，得免為假執行。
原告其餘假執行之聲請駁回。
    事      實
甲、原告方面：
一、聲明：
    被告應連帶給付原告新台幣（下同）一百二十九萬二千零五十八元，及自起訴狀
    繕本送達被告乙○○翌日即民國九十年八月十五日起，至清償日止，按週年利率
    百分之五計算之利息。願供擔保，請准宣告假執行。
二、陳述：
    被告丙○○原係原告所僱用之司機，被告乙○○、甲○○則為被告丙○○之職務
    保證人，保證被告丙○○在原告公司任職期間，若有違反規章等情事，致原告受
    有損失時，應與被告丙○○連帶負損害賠償責任。緣於八十七年三月十六日下午
    六時四十五分許，被告丙○○駕駛原告所有車牌號碼在ＦＯ─四五二號營業大客
    車，沿台中市○○路，由太原路往天津路方向行駛，途經大雅路與漢口路交叉口
    ，因未注意車前狀況及兩車併行之間隔，並隨時採取必要之安全措施，且因超車
    不當致擦撞與其同向右側由訴外人魏靜汶駕駛，後載訴外人劉詠珍之車牌號碼Ｍ
    ＤＥ─八二六號輕型機車，而使訴外人劉詠珍倒地後，並駛出路面邊線輾壓之，
    且並未停車而肇事逃逸；因而致訴外人劉詠珍受有腰椎骨折之傷害，經送醫後至
    同年四月八日凌晨三時許死亡。上開被告丙○○業務過失致死犯行，刑事部份經
    台灣高等法院台中分院以八十八年度交上訴字第四七六號刑事判決有罪確定在案
    。另有關民事賠償部分則經訴外人劉詠珍之父母起訴，經台灣高等法院台中分院
    以八十八年重訴字第三九號民事判決原告與被告丙○○應連帶賠償一百二十九萬
    二千零五十八元確定在案。而原告業已於九十年三月十七日給付完畢；依民法第
    一百八十八條第三項僱用人對於受僱人之求償權之規定，原告對被告有求償權；
    另被告乙○○、甲○○則為被告丙○○之職務保證人，依兩造職員工保證書第九
    條約定，應與被告丙○○負連帶給付之責任，爰依民法第一百八十八條第三項僱
    用人求償權與保證之法律關係，求為判決如聲明所示之金額，及自起訴狀繕本送
    達被告乙○○翌日起即九十年八月十五日起，至清償日止，按迵年利率百分之五
    計算利息。
三、對被告抗辯所為之陳述：
  (一)被告丙○○雖抗辯依原告公司行車肇事處理辦法第二十七條規定，應僅由被告負
    擔理賠總額之百分之二十五，並最高分擔額為十二萬七千二百五十元等情。然查
    依原告公司行車肇事處理辦法第二十七條第二項第二款與第三十一條第一款及第
    三十二條第五款分別規定肇事人明知肇事，不顧他方死傷惡意遺棄逃離現場、行
    車人員肇事後畏罪潛逃者應解職、行車人員超車不當因而肇事時，均應由肇事人
    全額負擔理賠總額，而不適用該辦法第二十七條之費用計算標準。而本件被告丙○○因為超車不當，因而致訴外人劉詠珍死亡；此由臺灣高等法院台中分院八十
    八年度交上訴字第四七六號刑事判決之理由可得知被告丙○○係自後往前超越被
    害人之機車時，不慎擦撞被害人身體而肇事者；且訴外人魏靜汶於上揭刑事案件
    警訊時陳稱「突然仁友公車由我機車左後方前來，其右前輪附近擦到我身體及安
    全帽」、及訴外人殷志成於臺灣高等法院台中分院證稱「我看到時，公車跟機車
    是併行，公車較快，之後公車速度較快，就超越機車，機車即倒下」等情，足見
    被告丙○○係於後方超車且因車速較快，而超越機車，導致機車倒下，可知被告
    丙○○有不當超車之事實。另被告丙○○於碰撞訴外人魏靜汶所駕駛機車致其倒
    地後，仍往前行駛，直至遭到路人追趕始停車處理；並在現場機車倒地之刮地痕
    長達三點二公尺，當時刮地時必然發出極大之聲響；且有現場目擊訴外人殷志成
    在刑事案件中具結證稱：「當時我在現場右前方五、六公尺處的一家鐘錶行，我
    聽到很大之碰撞聲，我回頭看，機車後面已經蹺起來，我以為公車會停下來，結
    果沒停下來，我就請鐘錶行的人趕快把公車追回來」可證。雖前揭台灣高等法院
    台中分院八十八年度交上訴字第四七六號刑事判決理由認定被告丙○○非肇事逃
    逸，但本件民事案件不受上開刑事案件所認定之事實拘束，且上開判決所認定之
    事實亦有違背經驗法則，自不可採。從而，被告丙○○既因不當超車而肇事，且
    於肇事後有逃逸之事實，自應負全額之賠償責任，被告所辯應為無理由。
  (二)又經原告公司會計部門統計，被告丙○○未領之薪資應為一萬五千六百六十四元
    ，然依原告公司職員工退休辦法第十一條規定應辦妥離職手續且繳回職前訓練資
    料，且該辦法於離職者亦有其適用；被告丙○○並未辦妥離職手續且未交回所領
    之職前訓練資料，是原告並無結算統計其應領薪資及給付之義務，被告自不得主
    張上開金額與本件應給付之金額兩相抵銷。
  (三)被告乙○○、甲○○抗辯其保證責任不及於僱用人對於受僱人之求償權，且已逾
    保證起有效期間為三年等情。然被告乙○○、甲○○係被告丙○○之保證人，被
    告丙○○係於八十六年十二月十五日到職，甫任職三個月即於八十七年三月十六
    日發生車禍，如前所述應由被告丙○○全額負擔理賠總額；而依被告乙○○、甲○○依職員工保證書規約第八條、第九條約定應連帶負保證責任。且有關於民法
    債編於八十八年四月二十一日增定第二十四節之一人事保證，並於八十九年五月
    五日實施，依該債編施行法第三十五條復規定於民法債編修正施行前成立之人事
    保證，亦適用之。但被告丙○○於車禍發生時即八十七年三月十六日時即負有全
    額負擔理賠之義務，是被告乙○○與甲○○亦於該日與被告丙○○負有連帶賠償
    之責任，即兩造之權利義務於八十七年三月十六日即已發生；嗣後雖民法債編修
    正，應不能適用。自不得以本件人事保證之保證期間，已於八十九年十二月十四
    日屆滿，而謂被告乙○○、甲○○不須就保證期間被保人即被告丙○○之行為負
    保證之責任，是被告乙○○、甲○○所辯應無可採。
四、證據：提出本院八十七年度交訴字第一八三號刑事判決書、台灣高等法院台中分
    院八十八年度交上訴字第四七六號刑事判決書、台灣高等法院台中分院八十八年
    度重訴字第三十九號民事判決書、和解書、領款收據、被告公司行車肇事處理辦
    法及職員工退休辦法各一件、支票一紙，職員工保證書及行車人員薪資單各二件
    為證（均為影本）。
乙、被告方面：
一、聲明：
    駁回原告之訴及其假執行之聲請；如受不利益判決，願供擔保，請准宣告免為假
    執行。
二、陳述：
  (一)原告對被告丙○○之求償權，依原告所定之行車肇事處理辦法第二十七條規定：
    以一件肇事件理賠總額為基礎，由原告負擔百分之七十五，被告丙○○負擔百分
    之二十五，且肇事人之最高分擔額十二萬七千二百五十元。準此，縱認原告對被
    告丙○○有民法第一百八十八條第三項所定僱用人求償權，依兩造之約定，被告
    丙○○應分擔之數額最高僅為十二萬七千二百五十元，原告請求被告全額給付，
    難認為有理由。
  (二)被告丙○○否認有超車不當及肇事逃逸之事實；蓋原告主張被告丙○○肇事逃逸
    無非以肇事時被害人之機車刮地痕長三．二公尺，刮地時應發出甚大之摩擦聲，
    及證人殷志成於刑事案件之證述為據。然查所謂超車，依道路交通安全規則第一
    百零一條就汽車超車及讓車所為之七款規定可知，超車係指後車欲超越同一車道
    之前車之情形，至於其他非同一車道之併行後超越行為，則非屬之。又原告公司
    所定之行車肇事處理辦法中第三十二條第五款雖規定超車不當應加重行政處分並
    應全額負擔理賠金額，但並未就何為超車不當加以解釋，應依前述道路交通安全
    規則第一百零一條所定為其定義，且原告若對上開辦法之超車定義加以擴張至不
    限於同一車道，則會有發生所有擦撞後，車輛超越前車而行駛於前或停止於前，
    不論其發生碰撞前係行駛於同向車道或不同車道，皆構成超車不當，實有不公。
    而被告丙○○肇事時，與機車擦撞前並非與訴外人魏靜汶行駛同一車道，業經證
    人殷志成於臺灣高等法院台中分院證稱：「（當時公車在哪裡？）外線快車道，
    沒跨越慢車道」，且訴外人魏靜汶於該案件亦陳稱其當時係行駛於道路邊緣，足
    見訴外人魏靜汶所駕駛之機車原本即行駛於慢車道上，而被告丙○○所駕駛之車
    輛係行駛於外線快車道上，兩車並非在同一車道，自無超車不當之情形。而兩車
    因行駛於不同車道上而發生碰撞係未能保持安全間隔，並非超車不當。又本件肇
    事時為下班時間，交通流量大，且氣侯為雨天，加上車內乘客為數眾多，及老舊
    大客車之引擎聲響極大，且該碰撞後雖致機車倒地，但對於被告所駕駛之大客車
    僅造成右前車輪後方葉子板些許擦痕，並無凹陷痕跡，被告因當時環境、車子噸
    位等影響，對於碰撞機車後所發出之聲響未能聽聞，自無從知悉業已肇事。況原
    告於台灣高等法院台中分院八十八年度重訴字第三九號附帶民事訴訟中亦主張被
    告丙○○非肇事逃逸，顯見原告前揭主張應無理由。
  (三)原告於八十七年四月十日將被告丙○○解雇，並未給付被告同年三月及四月份十
    日之薪資，尚積欠被告丙○○薪資一萬五千六百六十四元，為原告所自認；茲為
    便宜計算，被告丙○○之以上開金額之薪資債權，及自九十年八月十五日起至清
    償日止，按週年利率百分之五計算之利息，與原告上揭請求主張抵銷。
  (四)又關於被告乙○○、甲○○部分；按「稱人事保證者，謂當事人約定，一方於他
    方之受僱人將來因職務上之行為而應對他方為損害賠償時，由其連帶負賠償責任
    之契約」新增民法第七百五十六條之一定有明文，其立法理由謂「為免人事保證
    之保證人負過重之責任，爰明定其責任範圍為他方受僱人將來因職務之行為而應
    負之損害賠償責任，惟不及於僱用人對於受僱人之求償權」可知，原告不得依人
    事保證關係請求被告乙○○、甲○○就僱用人（即原告）對於受僱人（即被告丙○○）之求償權連帶負清償責任。依民法第七百五十六條之三規定，人事保證未
    定期間者，自成立之日起有效期間為三年，且上開增定條文，依民法債編施行法
    第三十五條之規定，於民法債編修正施行前成立之人事保證亦有其適用。而被告
    乙○○、甲○○簽訂之職員工保證書係於八十六年十二月十四日成立，是該人事
    保證之有效期間僅至八十九年十二月十四日；原告主張自其實際賠償訴外人劉錫
    財、郭順鳳，而依民法一百八十八條第三項取得求償權之日為九十年三月十七日
    ，顯已逾該人事保證之有效期間，原告亦無從令被告乙○○、甲○○負保證責任
    。退步言之，若認為被告乙○○、甲○○應連帶給付之責任，亦僅於被告丙○○
    所應負擔之責任範圍內負其保證責任。且按人事保證之保證人，以僱用人不能依
    他項方法受賠償者為限，負其責任，民法第七百五十六條之二亦有明文，是僱用
    人對保證人之求償權之發生應以「僱用人不能依他項方法受賠償」為要件，而原
    告並未證明此要件之客觀事實，是原告之請求亦與法不合。
  (五)原告起訴後聲明有更正，被告不同意原告所為聲明之更正。
三、證據：提出行車肇事處理辦法影本、被告丙○○郵政存簿儲金儲金簿影本、職前
    訓練資料影本各一件，並聲請調閱台灣高等法院台中分院八十八年度交上訴字第
    四七六號過失致死案件案卷（含本院八十七年度交訴字第一八三號、臺灣臺中地
    方法院檢察署八十七年度偵字第一七七一四號、八十七年度相字第一八六號）及
    臺灣高等法院台中分院八十八年度重訴字第二九號損害賠償事件案卷（含最高法
    院八十九年度台上字第二八九八號）。
    理      由
壹、程序方面：
    按訴之同一與否，以當事人、訴訟標的及訴之聲明三者是否同一為斷；原告於事
    實審程序不變更訴訟標的而補充或更正事實上或法律上之陳述者，非為訴之變更
    或追加，雖未經被告同意，亦得為之，此觀之民事訴訟法第二百五十六條規定自
    明。且法院就原告所主張起訴原因之事實，判斷其法律上之效果，本不受原告所
    述法律上見解之拘束。又按訴狀送達後，原告不得將原訴變更或追加他訴。但請
    求之基礎事實同一者，不在此限，民事訴訟法第二百五十五條第一項第二款亦有
    明文。本件原告起訴主張被告乙○○、甲○○之請求係依修正之民法七百五十六
    條之二規定，故其對被告乙○○、甲○○之聲明為原告對被告丙○○不能依他項
    方法受償時，應給付同額之賠償；嗣於本院復更正係依民法修正前保證之法律關
    係請求，並聲明被告應連帶給付賠償，原告雖為更正法律上之陳述，並未變更訴
    訟標的，依前開說明，無庸得被告之同意；又原告之聲明雖有變更，然其請求之
    基礎事實，均為兩造間關於民法第一百八十八條第三項之求償權與保證關係，並
    無不同，揆諸前開法律規定，被告雖以原告有為訴之變更，而主張不同意等詞，
    尚有未洽，原告所為更正法律上之陳述，及變更聲明，均屬有據，應予准許，合
    先敘明。
貳、實體方面：
一、原告主張被告丙○○原係原告所僱用之司機，被告乙○○、甲○○則為被告丙○○之職務保證人，對於被告丙○○在原告公司任職期間，若有違反規章等情事，
    致原告受有損失時，應與被告丙○○連帶負損害賠償責任。嗣於八十七年三月十
    六日下午六時四十五分許，被告丙○○駕駛原告所有車牌號碼在ＦＯ─四五二號
    營業大客車肇事，致訴外人劉詠珍死亡。後原告於九十年三月十七日依台灣高等
    法院台中分院以八十八年重訴字第三九號民事確定判決賠償訴外人劉詠珍之父母
    一百二十九萬二千零五十八元完畢；而依民法第一百八十八條第三項僱用人對於
    受僱人之求償權之規定，原告對被告有求償權；另被告乙○○、甲○○則為被告
    丙○○之職務保證人，依兩造職員工保證書第九條約定，應與被告丙○○負連帶
    給付之責任，爰依民法第一百八十八條第三項僱用人求償權與保證之法律關係，
    求為判決如聲明所示之金額及法定遲延利息。
二、被告丙○○則否認有超車不當及肇事逃逸之事實；且依原告公司所定之行車肇事
    處理辦法第二十七條規定，被告丙○○應分擔之數額最高僅為十二萬七千二百五
    十元；又原告尚積欠被告丙○○薪資一萬五千六百六十四元，被告丙○○主張抵
    銷抗辯。被告乙○○、甲○○則以修正民法第七百五十六條之一規定職務保證之
    其責任範圍為他方受僱人將來因職務之行為而應負之損害賠償責任，應不及於僱
    用人對於受僱人之求償權；另依民法第七百五十六條之三規定，人事保證未定期
    間者，自成立之日起有效期間為三年，且上開增定條文，依民法債編施行法第三
    十五條之規定，於民法債編修正施行前成立之人事保證亦有其適用。而被告乙○○、甲○○簽訂之職員工保證書係於八十六年十二月十四日成立，是該人事保證
    之有效期間僅至八十九年十二月十四日；原告主張之求償權為九十年三月十七日
    始取得，已逾人事保證之有效期間，非保證效力所及，自不得令被告乙○○、甲○○負保證責任；又若認為被告乙○○、甲○○應連帶給付之責任，亦僅於被告
    丙○○所應負擔之責任範圍內負其保證責任等語置辯。
三、查本件原告主張被告丙○○原為其所僱用之司機，被告乙○○、甲○○則為被告
    丙○○之職務保證人。嗣被告丙○○在任職期間，於八十七年三月十六日下午六
    時四十五分許，駕駛原告所有車牌號碼在ＦＯ─四五二號營業大客車因過失而肇
    事，致訴外人劉詠珍死亡。原告因被告丙○○之行為須負僱用人之責任，而於九
    十年三月十七日依台灣高等法院台中分院以八十八年重訴字第三九號民事確定判
    決賠償訴外人劉詠珍之父母一百二十九萬二千零五十八元等事實，業據原告提出
    本院八十七年度交訴字第一八三號刑事判決書、台灣高等法院台中分院八十八年
    度交上訴字第四七六號刑事判決書、台灣高等法院台中分院八十八年度重訴字第
    三十九號民事判決書、和解書、領款收據、支票各一件等為證，復為被告所不爭
    執，堪信原告主張此部分為真實。
四、被告丙○○抗辯依原告所定之行車肇事處理辦法第二十七條規定，被告丙○○應
    分擔之損害賠償數額應以一件肇事件理賠總額為基礎，由被告丙○○負擔百分之
    二十五，且最高分擔額十二萬七千二百五十元，則經被告丙○○提出原告之行車
    肇事處理辦法影本一件為證，且為原告所不爭執，堪認被告丙○○此部分抗辯可
    採。雖原告主張同辦法第二十七條第二項第二款與第三十一條第一款及第三十二
    條第五款規定，而以被告丙○○於肇事後有惡意遺棄逃離現場及事故之發生為被
    告丙○○超車不當所致，故被告丙○○應負全額賠償責任；惟為被告丙○○所否
    認，並以前情置辯。查所謂超車依道路交通安全規則第一百零一條第三款至第五
    款規定可知，係指同一車道上後車超越前車之行為，如原係行駛於不同車道上之
    二車，自應按各自之速限行駛，行駛中之二車縱因行駛速度之關係，而互有先後
    ，亦非超車行為。而本件被告丙○○肇事行為依台灣高等法院台中分院八十八年
    度交上訴字第四七六號過失致死案件及同院八十八年度重訴字第二九號損害賠償
    事件確定判決認定係因被告丙○○駕車時未注意車前狀況及兩車併行之間隔，並
    隨時採取必要之安全措施，因其車左後側有一自用小客車要超車，被告丙○○乃
    將所駕之車向外側車道行駛，因疏未注意擦撞訴外人魏靜汶身體及安全帽，致其
    所騎機車倒地，因致訴外人劉詠珍之死亡，有前揭二判決在卷可稽；而被告丙○○及訴外人魏靜汶案發當時行駛之位置，依案發時目擊之證人殷志成於臺灣高等
    法院台中分院八十八年度交上訴字第四七六號過失致死案件結證：「（當時公車
    在哪裡？）外線快車道，沒跨越慢車道」，足見被告丙○○所駕大客車係行駛於
    外線快車道上；且訴外人魏靜汶於該案件警訊時亦自陳其當時係行駛於慢車道上
    ，兩車並非在同一車道；業經本院核閱該案卷宗屬實。且本件肇事經檢察官送台
    灣省台中市區車輛行車事故鑑定委員會鑑定，其鑑定結果研議意見認肇事原因為
    被告丙○○駕駛大客車往右行駛時擦撞訴外人魏靜汶所騎機車，有違道路交通安
    全規則第九十四條第三項汽車行駛時，駕駛人應注意車前狀況及兩車併行之間隔
    ，並隨時採取必要之安全措施等規定，有該委員會鑑定意見書一件附於偵查卷內
    可稽；足見本件事故之發生係因被告丙○○未注意車前狀況及兩車併行之間隔所
    致，並非因被告丙○○駕駛大客車時欲超越訴外人魏靜汶所騎機車時，超車不當
    所致，是原告主張本件事故被告丙○○有超車不當之行為，尚難採信。另查原告
    主張被告有明知肇事後仍未停車下來，繼續行駛直到他人追上後方停止，應為肇
    事逃逸一節，無非以現場刮地痕長達三點二公尺，發出聲響極大，被告不可能充
    耳不聞等語；及現場目擊之訴外人殷志成在刑事案件證述被告丙○○於肇事後並
    未停車等為據。然查，事發當時為下班時間（下午六時四十五分），且事發地點
    之大雅路與漢口路交叉路口又為台中市繁榮地區，車輛流量極大，並訴外人殷志
    成於前揭臺灣高等法院台中分院八十八度交上訴自第四七六號過失致死案件中亦
    證稱當時之車流量極大；另案發時為雨天，此有偵查卷內之台中市警察局交通警
    察隊肇事現場圖及前揭台灣省台中市區車輛行車事故鑑定委員會鑑定意見書之記
    載可按；又當時因下班時間，車上乘客眾多，外在環境極為吵雜下；況被告丙○○僅係擦撞訴外人魏靜汶之身體，其碰撞甚輕微，被告丙○○於當時諸多外在環
    境因素下，即有可能不知自己業已肇事，而繼續行駛；且於經路人告知後即停車
    處理，益見被告丙○○並無肇事逃逸之事實，而此事實亦與前揭臺灣高等法院台
    中分院八十八年度交上字第四七六號刑事判決所認定之事實相符，應認被告丙○○所辯未有肇事逃逸一節，堪予採信，原告主張被告肇事逃逸，顯不可採。
五、被告丙○○抗辯其於經原告解職後，原告尚積欠被告丙○○八十七年三月與四月
    之薪資一萬五千六百六十四元未付，已經被告丙○○提出郵政存簿儲金儲金簿影
    本一件為證，並為原告所不爭執，堪認被告丙○○主張原告尚積欠其薪資一萬五
    千六百六十四元之事實為可採；惟原告主張被告丙○○並未依職員工退休辦法相
    關規定繳回全部職前訓練資料，原告並無給付之義務等語；固據原告提出職員工
    退休辦法與行車人員薪資單二件為證；然觀諸該辦法可知，係規定原告職員工退
    休之義務，且該辦法第十一條第二項係規定：前項職員工之退休金申領前，應向
    公司辦妥離職手續，並繳清文物品件（應為文件物品之誤）或款項，該條文僅係
    規定職員工退休時應辦理相關手續及文件物品，並未規定職員工解職時應辦理之
    手續，原告雖主張該辦法於解職時亦有適用，然並未舉證以實其說，難認其主張
    為真正。
六、按受僱人因執行職務，不法侵害他人之權利者，由僱用人與行為人連帶負損害賠
    償責任；僱用人賠償損害時，對於為侵權行為之受僱人，有求償權，民法第一百
    八十八條第一項前段、第三項定有明文；次按在現代勞務關係中，因企業之規模
    漸趨龐大受僱人數超過一定比例者，僱主為提高人事行政管理之效率，節省成本
    有效從事市場競爭，就工作場所、內容、方式等應注意事項，及受僱人之差勤、
    退休、撫恤及資遣等各種工作條件，通常訂有共通適用之規範，俾受僱人一體遵
    循，此規範即工作規則。勞工與雇主間之勞動條件依工作規則之內容而定，有拘
    束勞工與雇主雙方之效力，而不論勞工是否知悉工作規則之存在及其內容，或是
    否予以同意，除該工作規則違反法律強制規定或團體協商外，當然成為僱傭契約
    內容之一部，最高法院八十八年度台上字第一六九六號判決參照。而查原告公司
    之行車肇事處理辦法為原告為處理其所屬車輛行車肇事案件所定者，且經原告公
    司法定代理人（董事長）核准後公布，此由原告行車肇事處理辦法第一條、第三
    十五條規定可知；核其性質為工作規則之一種，依前揭說明，自有拘束勞、雇雙
    方之效力。本件基於前述事實之認定，被告丙○○既係於受僱原告期間，因執行
    駕駛大客車職務，過失肇事，致訴外人劉詠珍死亡，且原告亦因而與被告同對訴
    外人劉詠珍之父母負連帶賠償之責任，並於九十年三月十七日賠償其損害，是原
    告依前揭民法第一百八十八條第三項規定，主張對為侵權行為之被告丙○○有求
    償權，於法並無不合，尚非無據。惟依對兩造有拘束力而為僱傭契約之一部之原
    告行車肇事處理辦法第二十七條第一款規定，行車肇事費用之公司補助金額及肇
    事人分擔金額比率，以一件肇事件理賠總額為基礎，由原告負擔百分之七十五，
    被告丙○○負擔百分之二十五，且肇事人之最高分擔額十二萬七千二百五十元。
    準此，原告對被告丙○○之僱用人求償權範圍，依兩造之約定，即應以行車肇事
    處理辦法第二十七條第一款規定為計算之標準；查原告主張其賠償訴外人劉詠珍
    之父母一百二十九萬二千零五十八元，其百分之二十五則為三十二萬三千零十五
    元（元以下四捨五入），顯已經逾十二萬七千二百五十元，是被告丙○○應分擔
    之數額，依原告行車肇事處理辦法第二十七條第一款規定，即應僅為十二萬七千
    二百五十元；原告之請求即應在此範圍內為度，始為有據。
七、次按兩人互付債務，而其給付種類相同，並均屆清償期者，各得以其債務，與他
    方之債務，互為抵銷，民法第三百三十四條第一項前段定有明文；本件原告對被
    告丙○○依原告行車肇事處理辦法第二十七條第一款規定，有十二萬七千二百五
    十元之求償權；而被告丙○○對於原告有一萬五千六百六十四元之薪資債權，已
    如前述；兩造顯互負債務，且其給付之種類均為金錢給付，並已屆清償期，是被
    告主張於原告於積欠之薪資債權一萬五千六百四十四元及自九十年八月十五日起
    之法定遲延利息之範圍內，與原告對被告之求償權主張抵銷，即屬可採。經抵銷
    後，原告請求被告應給付之數額十二萬七千二百五十元，即應再扣除一萬五千六
    百四十四元，而為十一萬一千五百八十六元。
八、末按稱人事保證者，謂當事人約定，一方於他方之受僱人將來因職務上之行為而
    應對他方為損害賠償時，由其代負賠償責任之契約，新增民法第七百五十六條之
    一第一項定有明文；而其立法理由略以為免人事保證之保證人負過重之責任，爰
    明定其責任之範圍為他方受僱人將來因職務之行為而應負之損害賠償責任，惟不
    及於僱用人對受僱人之求償權，亦不及於非財產損害賠償債務，可知人事保證保
    證人之責任，並不及於僱用人依民法第一百八十八條第三項之求償權。再新增民
    法債編第二十四節之一之規定，除第七百五十六條之二第二項外，於民法債編修
    正施行前成立之人事保證，亦適用之，民法債編施行法第三十五條亦有明文。且
    民法債編修正條文及民法債編施行法修正條文均已經於八十八年四月二十一日修
    正公布，並於八十九年五月五日施行。原告主張被告乙○○、甲○○係被告丙○○之人事保證人，依兩造職員工保證書第九條約定，應與被告丙○○於職務期間
    之事由，致原告之損害，負連帶保證責任；且其對被告丙○○之求償權於車禍發
    生時即八十七年三月十六日時即已發生，被告乙○○、甲○○亦於該日與被告丙○○負有連帶賠償之責任，嗣後雖民法債編修正，應不能適用等情，固據原告提
    出職員工保證書二件為證。然按民法第一百八十八條第三項規定僱用人賠償損害
    時，對於為侵權行為之受僱人，有求償權，是僱用人對於受僱人之求償權自應於
    僱用人已依同條第一項規定賠償時始發生，此乃事理之當然。而原告自承其因被
    告丙○○職務上之過失行為，致他人受損而賠償之時間為九十年三月十七日，原
    告對被告丙○○之求償權自應於斯時始取得；是原告主張其對被告丙○○之求償
    已於八十七年三月十六日發生，即屬不可採。從而，本件原告與被告乙○○、甲○○間關於被告丙○○之人事保證契約雖訂於八十六年十二月十四日，然依前揭
    民法債編施行法第三十五條之溯及規定，仍有新增民法第七百五十六條之一之適
    用；而依前揭說明人事保證之範圍並不及於僱用人對受僱人之求償權，是原告主
    張被告乙○○、甲○○應與被告丙○○就其對被告丙○○之求償權負連帶責任，
    自屬不可採，應為無據。
九、綜上所述，原告依民法第一百八十八條第三項僱用人求償權與保證之法律關係所
    為之請求被告應連帶給付原告一百二十九萬二千零五十八元及法定遲延利息；應
    僅在被告丙○○應給付原告十一萬一千五百八十六元，及自九十年八月十五日（
    即起訴狀繕本最後送達被告乙○○之翌日）起，至清償日止，按週年利率百分之
    五計算之利息之範圍內，為有理由，應予准許；逾此部分之請求，則為無理由，
    應予駁回。
十、兩造分別陳明願供擔保以代釋明，分別聲請宣告假執行或免為假執行，經核均無
    不合，茲就原告勝訴部分，酌定相當之擔保金額，併予准許之。至於原告敗訴部
    分，其假執行之聲請，業已失所附麗，應予駁回。
十一、本件事證已明，兩造其餘之主張與舉證，經核均與本院前揭認定無礙，爰不一
      一論述，附此敘明。
據上論結，本件原告之訴為一部有理由，一部無理由，依民事訴訟法第七十九條但書
、第三百九十條第二項、第三百九十二條，判決如主文。
中      華      民      國    九十      年      十      月    三十      日
                                臺灣臺中地方法院民事第三庭
~B法      官  林源森
右為正本係照原本作成
如對本判決上訴須於判決送達後二十日內向本院提出上訴狀
中      華      民      國    九十      年      十一    月      二      日
~B法院書記官


司法院資訊處製作；財團法人民間司法改革基金會備份。
